Inventaris van het archief van dr. C. Nooteboom, 1920-1950 (1961)
Nationaal Archief, Den Haag
Collectie 583 C. Nooteboom
Nooteboom
1920-1961
merendeel 1920-1950
C26199
0.30 meter; 34 inventarisnummers.
Normale geschreven, getypte en gedrukte documenten, geen bijzondere handschriften. Het archief bevat een kaart.
Nationaal Archief, Den Haag
Mr. D.C. Nooteboom,
Het archief van dr. C. Nooteboom, bestuursambtenaar in Nederlands-Indië, bevat stukken betreffende zijn werkzaamheden onder meer in de onderafdeling Manggarai op Flores en als controleur in Saleier en Pangkadjene, met dagboeken, nota's en memories van overgave.
Archiefvorming
Geschiedenis van de archiefvormer
Dr. C. Nooteboom, (21 September 1906 Rotterdam - 4 Mei 1967 Rotterdam), lager onderwijs en H.B.S te Rotterdam. Na een jaar in het bedrijfsleven [in het schildersbedrijf van zijn vader] Indologische studie te Leiden (1926-1932). Tijdens voorbereiding voor het doctoraal examen bijzondere aandacht voor het keuzevak algemene ethnologie (zoals destijds in het academisch statuut de sociale anthropologie werd genoemd), een aandacht, die zo groot werd dat dit vak in die jaren hoofdzaak werd boven de andere vakken, te weten taal- en letterkunde van Maleis en Javaans. Voor het candidaats examen was reeds bestudeerd staatsrecht, economie, adatrecht, publiek en privaatrecht alsmede geschiedenis van Indonesië. Kort na het doctoraal examen in 1932 promotie in de faculteit der Letteren en Wijsbegeerte op proefschrift getiteld "De Boomstamkano in Indonesië".
Nog in datzelfde jaar 1932 uitzending als bestuursambtenaar naar Indonesië, waar tot 1939 actief gediend. In deze periode anthropologisch onderzoek van verschillende aard waaruit later een aantal publicaties ontstond. Met name mogen worden genoemd een aantal op zich zelf staande onderzoekingen op Oost-Soemba, die afgerond met een diepgaand literatuur onderzoek in 1940 in een publicatie werden samengevat. In deze jaren intensieve aanraking met elementair en meer gevorderd onderwijs.
Tijdens Europees verlof voorbereiding voor een ambtelijke opdracht voor sociaal anthropologisch onderzoek op de Kleine Soenda Eilanden, die echter wegens dreigend oorlogsgevaar werd ingetrokken. Als bestuursambtenaar met verlof (en later wegens verbreking der verbindingen op non-activiteit) wetenschappelijk medewerker bij het Rijksmuseum voor Volkenkunde te Leiden van 1 Januari tot 19 Juli 1940. Van laatstgenoemde datum tot 17 September 1944 geïnterneerd door de bezettende overheid. Na terugkeer uit de internering levensgevaarlijk gewond bij bombardement [van Leiden op 11 December 1944], waarvan een lichte invaliditeit overbleef, die aanleiding werd tot afkeuring voor de overzeese bestuursdienst. In 1945 en 1946 als overzees ambtenaar gedetacheerd op het Ministerie voor Overzeese Gebiedsdelen. In October 1946 benoeming tot conservator bij het Rijksmuseum voor Volkenkunde te Leiden. In 1949 wetenschappelijk hoofdambtenaar bij genoemd Museum en in September van genoemd jaar Directeur van het Museum voor Land- en Volkenkunde en Maritiem Museum "Prins Hendrik" te Rotterdam.
Lid van het Koninklijk Instituut voor de Taal-, Land- en Volkenkunde, van het Oosters Genootschap in Nederland, het Instituut Kern te Leiden, bestuurslid van het Koninklijk Nederlands Aardrijkskundig Genootschap en van het Nederlands Genootschap voor Anthropologie, foreign fellow van de American Anthropological Association.
Geschiedenis van het archiefbeheer
De verwerving van het archief
De rechtstitel is (nog) onbekend
2.21
Aanwijzingen voor de gebruiker
Openbaarheidsbeperkingen
Volledig openbaar.
Materiële beperkingen
Het archief kent geen materiële beperkingen.
Aanvraaginstructie
Openbare archiefstukken kunnen online worden aangevraagd en gereserveerd. U kunt dit ook via de terminals in de studiezaal van het Nationaal Archief doen. Om te kunnen reserveren dient u de volgende stappen te volgen:
U maakt een profiel aan op www.gahetna.nl, en logt vervolgens in
Via de archiefinventaris (alleen de beschrijvingen met rode nummers) selecteert u het gewenste archiefstuk door op de knop 'Reserveren' te klikken
In het volgende scherm geeft u aan op welke dag u het archiefstuk wilt inzien
Indien u zich bevindt in de studiezaal en een tafelnummer heeft ontvangen kunt u dit nummer vermelden. Als u geen tafelnummer heeft kunt u tafelnummer 777 laten staan
Vervolgens bevestigt u uw reservering door deze te versturen.
Verwant materiaal
Beschikbaarheid van kopieën
Beschrijving van de series en archiefbestanddelen
- Administratief ambtenaar in de onderafdeling Manggarai, 1.
  - Fragment van een memorie "Scholten Maros", houdende aantekeningen over de religieuze opvattingen in ...., met aantekeningen van Hadj, Joessoep over de leer van Sjeik Hadj Abdul Gani Ibn Abdurashman. Z.j.., 1
  - Teksten van processen-verbaal van Noteboom inzake de grens tussen de landschappen Mangarai en Rioeng en de verdeling van kampongs in dit grensgebied., 1933.; 2
  - Tekst van een lezing over "Volkenkundig onderzoek bij de opsporing van misdrijven", met genealogisch-antroplologische aantekeningen, een krante-artikel uit De Telegraaf van 1928 en teksten van juridische adviezen uit 1935. Z.j., 3
  - Rapporten over de economische toestand van de prauwvaart in Makassar, met ingekomen nota's., 1933-1935.; 4
- Controleur in Saleier en Pangkadjene, 2.
  - Kasboek van te declareren uitgaven, met bijlagen., 1936-1939.; 5
  - Dagboek van Nooteboom als onderafdelingschef van Saleier, met correspondentie en gewaarmerkte passages ter rechtvaardiging van enkele handelingen., Augustus 1936 - oktober 1937.; 6
  - Ingekomen afschrift van een nota over "de rechtsgemeenschappen in de onderafdeling Saleier," door assistent-resident G.J., Goedhart, 1920. Z.j.; 7
  - Concept van een Memorie van overgave over Saleier., Oktober 1937.; 8
  - Dagboek van Nooteboom als controleur van Pankadjene., Ontober 1937 - juli 1939.; 9
  - Stukken betreffende regelingen met betrekking tot zijn dienstverband als controleur van Pankadjene en zijn verlof naar Nederland., 1937-1939.; 10
  - Politiek verslag van Pare-Pare, opgesteld door Nooteboom. Afschrift., Juni 1938.; 11
  - Opgaven van clans in de adatgemeenschappen in Pangkadjene., 1938.; 12
  - Manuscript van een beschrijving van de zeden in het bergdorp Tongoekoera, met aantekeningen en bijlagen., 1939.; 13
  - Nota naar aanleiding van aantekeningen over arbeidscontracten in Patibamra door H.Th. Chabot over de situatie in Pangkadjene, met contractvoorbeelden., 1939.; 14
  - Verzameling van teksten van in Pankadjene gezongen liederen. Z.j., 15
  - Aantekeningen over de gebruiken bij besnijdenis, huwelijk en zwangerschap bij de Toala's. Z.j., 16
  - Processen-verbaal van overgave van de onderafdeling Pangkadejene, met concept-memorie van overgave., Juli 1939.; 17
  - Tekst van een lezing "Volkenkunde in de koloniale praktijk"., 1940.; 18
- Stukken na 1945., 3.
  - Ingekomen afschrift van een nota van mr. A. de Man over de functie van het onderwijs in bevrijd Indonesië, met ingekomen berichten over de opening van de Nood-universiteit in Batavia., Januari 1946.; 19
  - Exemplaar van een eerste nummer van De nieuwe geest, orgaan van het Verbond van Indonesische Burgers, houdende pleidooien voor zefstandigheid van Indonesië., 5 november 1945.; 20
  - Verzameling van tijdschriftkopij van hemzelf en anderen over Indonesië., 21
    - Herstelproblemen in de westerafdeling van Borneo. April 1946.
    - De betekenis van Malino. 1946.
    - Picture of a revolution (Surabaia), door Martha Gellhorn. 1946.
    - Bericht uit Singaradja. April 1946.
  - Artikel van Nooteboom over de gschiedenis van de fusie-onderhandelingen tussen de Koninklijke Paketvaart Maatschappij en de Nederlandsch-Indische Luchtvaart Maatschappij tot 1940. Z.j., 22
  - Ingekomen officële nieuwsberichten voor de afdeling Oost-Indonesië, met instructies inzake de voorlichting over de handelingen van de regering van Oost-Indonesië., 1948-1949.; 23
  - Briefwisseling met L. Onvlee over de definitie van familieverhoudingen in Mangili (Oost Soemba)., 7 mei 1949.; 24
  - Briefwisseling met P. Paris in Casablanca., 1949-1950.; 25
  - Verzamelde stukken.
    - Afschrift van een gouvernementsbesluit van 30 juli 1848 la V I geheim, houdende nadere bepaling van het grondgebied der Molukken. Z.j., 26
    - Krant-artikelen van J.Th. Petrus Blumberger over "Indische curiosa"., 1926-1927.; 27
    - Brief van n.n., conservator van het etnografisch museum van de Koninklijke Militaire Akademie te Breda aan .. Le Roux over een drietal bamboe pijpen uit Nieuw-Guinea, met foto's van de pijpen., 28 mei 1938.; 28
    - Afschrift van de Memorie van Overgave van J.M. van Lijf, controleur van de onderafdeling Tana Toradja, 1949, met als bijlagen daaraan toegevoegde afschriften van rapporten over dat gebied over de jaren 1910-1949., 29
    - Kaart van het eiland Soemba., 1929.; 30
    - "Korte beschrijving van het Celebeesche kaartspel, genaamd OMI", door dr. B.F. Matthes. Afschrift uit het Tijdschrift van het Bataviaasch Genootschap XI, p. 525-527., 31
- Nader te behandelen stukken., 4.
  - Teksten in een Indonesische taal, vermoedelijk ontvangen door Nooteboom als bestuursambtenaar., 1934-1938.; 32
  - Dagboek van W.H. van Nouhuys, 1932-1934. Met geleidebrief van de directeur van het Maritiem Museum "Prins Hendrik" te Rotterdam., 5 februari 1961.; 33
    Uit dit dagboek zijn verschillende bladzijden gescheurd. Vermoedelijk door de samensteller zelf, die ze voor andere doeleinden had gebruikt.
    Dit deel is blijkens de brief van Van 't Hof uit het archief Van Nouhuys afgedwaald en moet daaraan worden toegevoegd.